【裁判字號】    90,交易,549
【裁判日期】    900904
【裁判案由】    公共危險
【裁判全文】
臺灣高雄地方法院刑事判決                          九十年度交易字第五四九號
    公  訴  人  臺灣高雄地方法院檢察署檢察官
    被      告  甲○○
右列被告因公共危險案件，經檢察官提起公訴（九十年度偵字第一一九三七號），本
院判決如左：
    主  文
甲○○服用酒類，不能安全駕駛動力交通工具而駕駛，處罰金壹萬元，如易服勞役，
以參佰元折算壹日。
    事  實
一、甲○○於民國九十年五月二十九日晚間六時許自其所服務之公司下班後，與其同
    事共同至高雄市旗津區某一不知名之海產店聚餐，並於同日晚間七時三十分許飲
    用啤酒，其明知酒後駕車易肇事致生危險，且其因飲用啤酒之故，已使其反應較
    慢、感覺減低、思考及個性行為均受影響改變，並影響控制與反應能力，而不能
    安全駕駛動力交通工具之狀態，仍貿然於右開飲酒後，駕駛動力交通工具車號Ｙ
    Ｏ─二六五八號自用小客車，沿高雄市○鎮區○○路由南向北行駛，當晚七時五
    十分許，行至中山四路地下道北上入口處時，因車速過快，且酒後反應遲緩、注
    意能力變差，致其車輛撞上安全島而肇事受傷。嗣經警方抵達現場處理時對甲○
    ○作酒精濃度測試時，發現甲○○吐氣所含酒精成分已達每公升零點三九毫克，
    因而查獲。
二、案經高雄市政府警察局前鎮分局移送臺灣高雄地方法院檢察署檢察官偵查起訴。
    理  由
一、訊之被告甲○○雖坦認於前開時地飲酒，並於酒後駕駛上開車輛，再於右開時、
    地撞上道路安全島肇事受傷之事實，惟矢口否認有何公共危險犯行，辯稱：當時
    其駕駛車輛之車速並不高，又當時大雨視線不良，路面因為閃避高速而過之車輛
    ，才不慎撞上安全島，未因酒精而影響駕駛能力，且在接受訊問時，從未說過車
    速過快云云；惟查，
（一）被告甲○○於服用酒類後駕駛上開車輛在前述路上行駛，並於前開時地駕駛車
      輛衝撞安全島，嗣經警趕赴現場測試其飲酒後吐氣所含酒精成份，發現其吐氣
      所含酒精成份每公升高達零點三九毫克等之事實，業據被告於警訊、檢察官偵
      查及於本院審理時供承不諱，復有酒精測試單、高雄市政府警察局舉發違反道
      路交通管理事件通知單及及肇事現場草圖各一紙在卷足憑。
（二）按酒精使用後對身體之影響，除對於自主神經系統亢奮與認知功能之暫時性缺
      損外，與駕駛能力有關者，主要為：１、對於移動景物之追蹤能力，２、經強
      光照射後恢復視力之能力，及３、監視四周支柱亦能力；此三種能力於夜間駕
      車時猶為重要，並因許多人飲酒後因無可自覺的生理反應，以致腦部功能已缺
      損而仍不自知故照常開車，此即為許多酒後駕車造成意外事故之主因之一。
（三）證人即處理本件車禍警員陳錦宗於檢察官偵查時，到庭證述：到達現場時車子
      翻覆在安全島，人還在裡面，甲○○自己爬出車子，我們請他配合調查，但他
      配合度不好，說話有些遲頓不清楚、走路有點不穩比較慢，事故現場有警示標
      誌，有閃光，但被被告撞壞了等語（見偵查卷第六頁背面）；按行為人飲酒後
      如其呼氣酒精濃度達於每公升零點二五毫克時，則有輕度協調功能降低之輕度
      中毒症狀，達於每公升零點五毫克時，即有反應較慢、感覺減低、影響駕駛之
      輕到中度之中毒症狀，如達於每公升零點七五毫克時，則會有思考改變、個性
      行為改變之輕到中度中毒症狀，此有行政院國軍退除役官兵輔導委員會台北榮
      民總醫院於八十八年八月五日（八八）北總內字第二六八六八號函告周知，且
      依醫學研究顯示，行為人飲酒後其呼氣中酒精濃度如已達於每公升零點四零毫
      克時，行為表現狀態有多話、感覺障礙，其肇事率為一般未飲酒者之六倍，達
      於零點五五毫克時，行為表現狀態有平衡感與障礙度升高，其肇事率為一般未
      飲酒者之十倍，而被告甲○○測得其呼氣中之酒精濃度為每公升零點三九毫克
      ，已如前述；佐以上開證人陳錦宗偵訊時之證詞，再參以被告於偵查中已自承
      ：車禍發生當時，並未看到有警示標示，可能其車速過快等情（見偵查卷第六
      頁背面），足認被告案發當時已因服用酒類導致其反應變慢、感覺減低、思考
      及個性行為亦均受影響而改變，並影響控制與反應能力，而已達於不能安全駕
      駛動力交通工具之情狀，方未注意發生本件事故路段設有警示標誌，並進而衝
      撞該處之道路安全島，其猶辯稱尚能安全駕駛云云，顯純為事後卸責之詞，均
      不足採；此外，復有「刑法第一百八十五條之三案件測試觀察記錄表」、交通
      事故談話紀錄表、被告因本件車禍受傷之就醫證明書各一紙附卷可查，本件被
      告犯罪事證明確，犯行已堪認定，依法應予論科。
二、至被告請求傳訊證人即其同事以證明其尚可安全駕駛乙節，本院因認本件事證已
然明確，爰不再為傳訊調查，併此敘明。
三、核被告甲○○所為，係犯刑法第一百八十五條之三之服用酒類，不能安全駕駛動
    力交通工具而駕駛罪。爰審酌酒精成分對人之意識能力具有不良影響，超量飲酒
    後會導致對週遭事務之辨識及反應能力較平常狀況薄弱，因而酒後駕車在道路上
    行駛，對一般往來之公眾及駕駛人自身皆具有高度危險性，被告明知上情，竟漠
    視自己安危，更枉顧公眾行之安全，於服用酒類，酒後呼氣酒精濃度已達每公升
    零點三九毫克，而已處於不能安全駕駛動力交通工具之狀態，猶駕駛車輛，惟念
    及其犯後甚表悔意，表示日後必不再犯，且被告雖酒後駕駛車輛上路，惟並未實
    際造成他人受有損害等一切情狀，量處如主文所示之罰金，並諭知易服勞役之折
    算標準，以為警惕。
據上論斷，應依刑事訴訟法第二百九十九條第一項前段，刑法第一百八十五條之三、
第四十二條第二項、罰金罰鍰提高標準條例第二條，判決如主文。
本案經檢察官劉河山到庭執行職務。
中    華    民    國      九十    年      九      月        四        日
                                  臺灣高雄地方法院刑事第六庭
                                      法  官李怡諄
右正本證明與原本無異。
如不服本判決，應於判決送達後十日內，向本院提出上訴狀。
                                      書記官    林慧君
中    華    民    國      九十      年      九      月      五      日
附錄本件論罪條文：
刑法第一百八十五條之三
服用毒品、麻醉藥品、酒類或其他相類之物，不能安全駕駛動力交通工具而駕駛者，
處一年以下有期徒刑、拘役或三萬元以下罰金。


司法院資訊處製作；財團法人民間司法改革基金會備份。
